【裁判字號】    97,交聲,247
【裁判日期】    971209
【裁判案由】    違反道路交通管理處罰條例
【裁判全文】
臺灣宜蘭地方法院交通事件裁定         97年度交聲字第247號
原處分機關  交通部公路總局臺北區監理所宜蘭監理站
異  議  人
即受處分人  甲○○
上列異議人即受處分人因違反道路交通管理處罰條例案件，對於
交通部公路總局臺北區監理所宜蘭監理站於民國97年8月19 日所
為之處分（處分案號：宜監字第裁43-ZIC035718號）聲明異議，
本院裁定如下:
    主  文
原處分撤銷。
甲○○汽車行駛於高速公路，行車速度超過規定之最高速限，處
罰鍰新臺幣參仟元，並記違規點數壹點。
    理  由
一、原處分意旨略以：異議人即受處分人甲○○於民國97年2月2
    日上午9時30分許，駕駛車牌號碼1583-EQ號自用一般小客車
    行經國道5號北向32.7 公里處，為內政部警政署國道公路警
    察局第9警察隊頭城分隊以雷射槍測速器測得該車行速109公
    里，超過該路段小型車最高限速90公里之規定，逕行掣單舉
    發（舉發案號：公警局交字第ZIC035718 號），原處分機關
    乃依道路交通管理處罰條例第33條第1項第1款規定，裁處新
    臺幣（下同）3,000元。
二、異議意旨略以：依道路交通管理處罰條例第7條之2第3 項之
    規定，於高速公路須至少於300 公尺前明顯標示之，舉發單
    位雖表示33.2及35.8公里處設有測速取締之警告標誌，惟33
    .2公里處僅設有「內線車道為超車道」之標誌，並無測速取
    締之標誌，35.8公里之標誌則位於宜蘭交流道閘道入口，非
    位於北宜高主線上，如此一來，何不於北宜高北上起點蘇澳
    閘道口設立警告標示，全程沿線即無須再設置，因為根本沒
    有最遠距離之限制，如此無限上綱地解釋法令，尚非妥當，
    爰依法聲明異議。
三、按汽車行駛於高速公路，不遵使用限制、禁止、行車管制及
    管理事項之管制規則而有行車速度超過規定之最高速限者，
    處汽車駕駛人3,000元以上6,000元以下罰鍰，並記違規點數
    1點，道路交通管理處罰條例第33條第1項第1款及第63條第1
    項第1 款分別定有明文。次按，汽車駕駛人之行為經以科學
    儀器取得證據資料證明其行為違規，當場不能或不宜攔截製
    單舉發者，得逕行舉發；前述科學儀器應採固定式，並定期
    於網站公布其設置地點，但汽車駕駛人之行為屬行車速度超
    過規定之最高速限者，不在此限，亦即得採用固定或非固定
    式科學儀器取得證據資料證明，惟於高速公路、快速公路須
    至少於300公尺前，明顯標示之，道路交通管理處罰條例第7
    條之2亦定有明文。
四、異議人坦認有於上開時間行經舉發地點，未爭執舉發單位之
    測速結果有誤，亦未否認有行速超過規定之最高速限等情，
    僅辯稱：舉發單位未依法設置警告標誌云云，並舉光碟1 份
    欲證明國道5 號北向32.7至35.8公里處沿線均未設有取締測
    速之警告標誌，惟揆諸上揭法文，對於行車速度超過規定最
    高速限之違規取締，得採用固定或非固定式科學儀器取得證
    據資料，是以執法單位得審酌交通流量、事故發生率、執法
    安全性等因素擇適當之地點，以非固定式科學儀器執行超速
    取締，由於係於不特定之地點執法，警告標誌之設置自不可
    能長期擺放，此與固定式科學儀器因係設置於固定之定點，
    警告標誌亦隨之得長期設置於定點等情不同，此所以異議人
    於事後前往現場採證時，遍尋不著測速警告標誌之由，惟尚
    不得以此遽認舉發單位為本件舉發時，未於測速地點前方設
    立警告標誌。經查，本件異議人於97年2月2日上午9時30 分
    許，駕駛車牌號碼1583-EQ號自用一般小客車行經國道5號北
    向32.7公里處，因超速違規，為警逕行舉發，舉發單位即內
    政部警政署國道公路警察局第9警察隊頭城分隊於是日上午7
    時53分許，於採證地點前方即國道5號北向33.2 公里處路肩
    設置有移動式紅底白字之「前有測速取締」之臨時告示牌，
    有舉發照片及內政部警政署國道公路警察局第9警察隊97年9
    月22日公警九交字第0970905944號函檢附之照片各1 張在卷
    可參，測速取締之臨時告示牌距離舉發地點達500 公尺，與
    上開法文所示「至少於300 公尺前，明顯標示」之要件相符
    ，是異議人超速違規等情應堪認定，其辯解不足採納。
五、綜上，異議人超速違規之事實明確，原處分機關依道路交通
    管理處罰條例第33條第1項第1 款規定裁處異議人罰鍰3,000
    元固非無見，然原處分機關漏未依道路交通管理處罰條例第
    63條第1項第1款規定併記違規點數1 點，此記點處罰，係屬
    強制規定，無從減免，是異議人聲明異議雖無理由，惟原處
    分既有上述適用法條不當之瑕疵，自亦無可維持，爰撤銷原
    處分，另諭知如主文所示內容之處分，爰依道路交通案件處
    理辦法第20條，裁定如主文。
中    華    民    國    97    年    12     月    9    日
                  交通法庭法  官  楊坤樵
以上正本證明與原本無異。
如不服本裁定，應於裁定送達後5日內，向本院提出抗告狀。（
應附繕本）
                          書記官  謝佩欣
中    華    民    國    97    年    12    月    11    日


司法院資訊處製作；財團法人民間司法改革基金會備份。
